臺灣臺南地方法院民事判決　　　　　　 100年度重訴字第36號
原　　　告　楊陳秀窘
　　　　　　楊開貴
　　　　　　楊淑珍
兼　上二人
訴訟代理人　楊淑
被　　　告　王秉鴻
上列被告因過失致死案件，原告提起刑事附帶民事訴訟請求侵權
行為損害賠償，經本院刑事庭移送前來，本院於民國100年4月18
日言詞辯論終結，判決如下：
    主      文
被告應依序給付原告楊陳秀窘新台幣伍拾壹萬元、原告楊開貴新
台幣肆拾伍萬伍仟壹佰玖拾元、原告楊淑珍新台幣參拾萬元、原
告楊淑新台幣參拾萬元，及均自民國一百年一月六日起至清償
日止，按年息百分之五計算之利息。
原告其餘之訴駁回。
訴訟費用由被告負擔五分之一，原告楊陳秀窘、楊開貴、楊淑珍
、楊淑各負擔五分之一。
本判決原告勝訴部分於原告楊陳秀窘、楊開貴、楊淑珍、楊淑
依序以新台幣壹拾柒萬元、新台幣壹拾伍萬元、新台幣壹拾萬元
、新台幣壹拾萬元為被告供擔保後，得假執行。
原告其餘假執行之聲請駁回。
    事實及理由
壹、被告經合法通知，未於言詞辯論期日到場，核無民事訴訟法
    第386條所列各款情形，爰依原告之聲請，由其一造辯論而
    為判決。
貳、原告起訴主張：
一、緣被告明知酒後開車易生危險，竟仍於民國99年7月5日4時3
    0分許，與友人飲酒後，已達不能安全駕駛動力交通工具之
    程度，罔顧大眾之安全，酒後騎乘車牌號碼LCK-205號之重
    型機車，沿台南市○○區○○路由北往南方向行駛，行經二
    王路166號前，其本應注意車前狀況，隨時採取必要之安全
    措施，而依當時情形並無不能注意之情形，即應注意能注意
    而不注意，竟撞擊自二王路166號門口徒步之被害人楊枝盛
    ，致被害人楊枝盛倒地，經送往財團法人奇美醫院急救，仍
    因頭部外傷併顱內出血，而於同日13時許不治死亡。被告於
    肇事後，經到場處理之員警以呼氣方式實施酒精濃度測試，
    檢測結果被告呼氣酒精濃度竟高達每公升0.75毫克，案經鈞
    院刑事庭99年度交易字第400號判處被告王秉鴻服用酒類，
    不能安全駕駛動力交通工具而駕駛，處有期徒刑參月；又因
    過失致人於死，處有期徒刑柒月。應執行有期徒刑捌月。
二、按「汽車行駛時，駕駛人應注意車前狀況及兩車併行之間隔
    ，並隨時採取必要之安全措施。」、「汽車駕駛人飲用酒類
    或其他類似物後其吐氣所含酒精濃度超過每公升0.25毫克或
    血液中酒精濃度超過百分之0.05以上，不得駕車。」道路交
    通安全規則第94條第3項及第114條第2款定有明文。被告於
    肇事當時，經到場處理之員警以呼氣方式實施酒精濃度測試
    ，檢測結果被告呼氣酒精濃度高達每公升0.75毫克；且疏未
    注意車前狀況，致撞及被害人楊枝盛，均有違上開道路交通
    安全規則之規定，並致被害人楊枝盛傷重不治，顯然對於本
    件車禍之發生有過失，且其過失行為與被害人楊枝盛死亡間
    ，顯有相當因果關係甚明。
三、次按「因故意或過失，不法侵害他人之權利者，負損害賠償
    責任。違反保護他人之法律，致生損害於他人者，負賠償責
    任。」、「汽車、機車或其他非依軌道行使之動力車輛，在
    使用中加損害於他人者，駕駛人應賠償因此所受之損害。」
    、「不法侵害他人致死者，對於支出醫療及增加生活上需要
    之費用或殯葬費之人，亦應負損害賠償責任。」、「不法侵
    害他人致死者，被害人之父、母、子、女及配偶，雖非財產
    上之損害，亦得請求賠償相當之金額。」，民法第184條第1
    項及第2項、第191條之2、第192條第1項、第194條分別定有
    明文。本件被害人楊枝盛因被告酒後駕車行為，致傷重死亡
    之情事，有如前述，原告分別係被害人楊枝盛之配偶、子女
    及支出殯葬費之人，自得依上開規定請求損害賠償。
四、茲就原告請求之項目及金額，敘述如下：
（一）殯葬費用：
（１）民事損害賠償事件之殯葬費，係指收殮及埋葬之必要費用
      而言，其賠償範圍固應以實際支出之費用為準，惟仍應斟
      酌被害人當地之習俗、被害人之身分、地位及生前經濟狀
      況而酌定，此有最高法院92年度台上字第1135號判決意旨
      可資參照。
（２）本件原告楊開貴為被害人楊枝盛先行支出之殯葬費，包括
      妙音佛化禮儀社葬儀費等各項費用新台幣（下同）177,20
      0元及法師供養金24,000元、台南市殯葬管理所場地設施
      使用費10,450元、殯儀館服務費l,250元、火化場設施使
      用費7,000元、婉昇企業社拜飯費用1,500元及棺木推車維
      修金300元等。以上費用合計221,700元，均屬辦理喪事之
      宗教儀式與民間習俗通常之支出，且為辦理收殮所必須支
      出之費用，自屬殯葬費用，原告楊開貴得依法請求被告賠
      償。
（二）精神慰撫金：
（１）原告楊陳秀窘係被害人楊枝盛之配偶，與被害人楊枝盛於
      60年1月24日結婚，牽手結縭近40載，朝夕相處，情深意
      重，突逢被害人楊枝盛死亡之變故，乃頓失老伴相依靠，
      精神所受打擊之重，無可言諭，爰請求慰撫金250萬元。
（２）原告楊開貴係被害人楊枝盛之長男，平日與母親及被害人
      楊枝盛同住，和樂融融，父子親情篤厚，今驟失摯愛之父
      親，精神至感痛苦，爰請求慰撫金200萬元。
（３）原告楊淑珍與楊淑，均係被害人楊枝盛之女兒，父女親
      情深厚，自不待言，驟失摯愛之父親，精神至感痛苦，爰
      各請求慰撫金150萬元。
（三）以上項目，原告楊陳秀窘請求被告賠償250萬元；原告楊
      開貴請求被告賠償2,221,700元；原告楊淑珍請求被告賠
      償150萬元；原告楊淑請求被告賠償150萬元等語。並聲
      明：被告應給付原告楊陳秀窘250萬元，給付原告楊開貴2
      ,221,700元，給付原告楊淑珍150萬元，給付原告楊淑1
      50萬元，及均自起訴狀繕本送達被告翌日起至清償日止，
      按年息百分之5計算之利息；原告願供擔保請准宣告假執
      行。
參、被告未於言詞辯論期日到場，亦未提出書狀作何聲明或陳述
    。
肆、得心證之理由：
一、原告主張之上開事實，業據其提出臺灣臺南地方法院檢察署
    相驗屍體證明書、妙音佛法禮儀社葬儀費用明細表、台南市
    殯葬管理所殯儀設備規費明細表、台南市政府規費收入收據
    、婉昇企業社收據、安心禮儀社收據、戶籍謄本為證，並經
    本院調閱本院99年度交易字第400號卷宗審核無訛，被告對
    於原告主張之上開事實，已於相當時期受合法之通知，而於
    言詞辯論期日不到場，亦未提出任何書狀或證據資料爭執，
    依民事訴訟法第280條第3項準用同條第1項之規定，應視同
    自認，自堪信原告之上開主張為真實。
二、按因故意或過失不法侵害他人之權利者，負損害賠償責任。
    不法侵害他人致死者，對於支出醫療及增加生活上需要之費
    用或殯葬費之人，亦應負損害賠償責任。不法侵害他人致死
    者，被害人之父、母、子、女及配偶，雖非財產上之損害，
    亦得請求賠償相當之金額，民法第184條第1項前段、第192
    條第1項、第194條第1項分別定有明文。被告飲酒後，已達
    不能安全駕駛動力交通工具之程度，仍於酒後騎乘車牌號碼
    LCK-205號之重型機車，因酒後駕車注意力減低，疏未注意
    車前狀況，肇致本件車禍，被告就本件車禍之發生自應負過
    失責任。又被告之過失行為與被害人楊枝盛死亡結果間有相
    當因果關係，則原告依據侵權行為之法律關係，請求被告負
    損害賠償責任，自屬有據。爰就原告請求之項目及金額逐次
    審酌如下：
（一）殯葬費用部分：按喪葬禮俗首重喪家及其親友為表達對於
      死者往生之哀思，給予死者妥適並符合其身分地位之安頓
      ，所舉行莊嚴且必要之儀式。因之，殯葬費用之支出在此
      限度內，即應認屬必要費用。查原告楊開貴主張其為被害
      人楊枝盛辦理喪葬相關之法事等事宜，支出殯葬費用221,
      700元，經本院核其花費細目，俱屬喪葬禮儀所必需，是
      以原告請求被告賠償前開殯葬費，自應准許。
（二）精神慰撫金部分：原告楊陳秀窘及楊開貴、楊淑珍、楊淑
      為被害人楊枝盛之配偶及子女，因被害人楊枝盛之死亡
      ，而遭喪偶、喪父之痛，精神上自受有極大之痛苦，是原
      告依據民法第194條第1項之規定請求被告賠償其非財產上
      之損害，即屬有據。查原告楊陳秀窘不識字，目前無業，
      名下無不動產。原告楊開貴高職畢業，目前任職於啟德機
      械公司擔任技術員一職，每月收入45,000元，名下有公告
      現值1,598,844元之不動產2筆及汽車1輛。原告楊淑珍高
      職畢業，任職長興化工公司擔任技術員一職，每月收入34
      ,000元，名下有現值816,716元之不動產2筆。原告楊淑
      高職畢業，目前無業，97年有利息所得36,657元，98年有
      利息所得37,279元。被告高中畢業，目前從事音響維修，
      名下無不動產，業據原告陳明在卷，並有稅務電子閘門財
      產所得調件明細表5份附卷可稽。本院審酌兩造之身分、
      教育程度、經濟能力、社會地位以及原告因被害人楊枝盛
      遭被告撞死所受之痛苦等一切情狀，認原告楊陳秀窘及楊
      開貴、楊淑珍、楊淑請求之精神慰撫金依序以130萬元
      、100萬元、100萬元、100萬元為適當，逾此部分之請求
      ，自難准許。
三、按損害之發生或擴大，被害人與有過失者，法院得減輕賠償
    金額，或免除之，民法第217條第1項定有明文。被告因酒後
    駕車注意力減低，疏未注意車前狀況，肇致本件車禍，被告
    就本件車禍之發生應負過失責任，已如前述。次查，設有行
    人穿越道之道路，行人不得在其100公尺範圍內穿越道路，
    道路交通安全規則第134條第1款定有明文。查本件肇事地點
    往南方向約20公尺即二王路與二王路181巷路口，設有枕木
    人行穿越道，此有臺南市政府警察局永康分局99年12月28日
    南市警永偵字第0990027963號函暨現場照片6幀可稽（見本
    院99年度交易第400號刑事卷第9頁至第11頁）可按，被害人
    楊枝盛疏未注意前開規定而貿然穿越道路，堪認被害人楊枝
    盛就本件車禍之發生亦有過失。本院審酌被告酒後駕車，且
    疏未注意車前狀況，及被害人楊枝盛在設有行人穿越道之道
    路，竟於行人穿越道100公尺範圍內貿然穿越道路等情況，
    認被告及被害人楊枝盛就本件事故之發生，被告應負擔百分
    之70之過失責任，被害人楊枝盛應負擔百分之30之過失責任
    ，是原告楊陳秀窘、楊開貴、楊淑珍、楊淑之請求依序在
    910,000元、855,190元、700,000元、700,000元〔計算式：
    1,300,000×0.7＝910,000，（221,700＋1,000,000）×0.7
    ＝855,190，1,000,000×0.7＝700,000〕範圍內，應予准許
    。
四、按被保險汽車發生汽車交通事故，受益人得在本法規定之保
    險金額內，直接向保險人請求保險金；保險人依本法規定給
    付之保險金，視為加害人或被保險人損害賠償金額之一部分
    ，加害人或被保險人受賠償請求時，得扣除之，強制汽車責
    任保險法第28條及第30條分別定有明文。查被害人楊枝盛之
    繼承人即原告楊陳秀窘、楊開貴、楊淑珍、楊淑已依強制
    汽車責任保險法之規定向強制汽車責任保險之保險人各領取
    保險金40萬元，為原告所自認，揆諸前開說明，被告自得將
    原告所受領之上開保險金，視為應給付賠償額之一部分予以
    扣除。從而，原告楊陳秀窘、楊開貴、楊淑珍、楊淑得被
    告請求給付之金額依序為510,000元、455,190元、300,000
    元、300,000元。
伍、綜上所述，原告依侵權行為之法律關係，請求被告給付原告
    楊陳秀窘510,000元、原告楊開貴455,190元、原告楊淑珍30
    0,000元、原告楊淑300,000元，及均自起訴狀繕本送達之
    翌日即100年1月6日起至清償日，按年息百分之5計算之利息
    ，為有理由，應予准許，逾此所為之請求，為無理由，應予
    駁回。
陸、原告陳明願供擔保以代釋明，聲請宣告假執行，經核原告勝
    訴部分，合於法律之規定，爰酌定相當之擔保金額宣告之；
    至原告敗訴部分，其假執行之聲請，因訴之駁回而失所依附
    ，不能准許，併予駁回。
柒、訴訟費用負擔之依據：民事訴訟法第第79條、第85條第1項
    。
中    華    民    國   100    年    4     月    25    日
                  民事第二庭    法  官  蘇正賢
以上正本係照原本作成。
如對本判決上訴，須於判決送達後20日內向本院提出上訴狀。
如委任律師提起上訴者，應一併繳納上訴審裁判費。
中    華    民    國   100    年    4     月    25    日
                                書記官  陳美萍